臺灣高等法院刑事裁定
110年度毒抗字第134號
抗  告  人
即  被  告  詹家一



上列抗告人即被告因毒品危害防制條例案件，不服臺灣臺北地方
法院中華民國109年12月14日裁定（109年度毒聲字第367號），
提起抗告，本院裁定如下：
    主  文
抗告駁回。                                              
    理  由
一、原裁定意旨略以：訊據被告否認施用毒品犯行，惟其尿液檢
    體經台灣尖端先進生技醫藥股份有限公司以酵素免疫分析法
    （EIA）初步檢驗，再以氣相層析質譜儀法（GC/MS）確認檢
    驗，結果確呈甲基安非他命陽性反應，此有檢察官強制到場
    （強制採驗尿液）許可書、互核檢體編號相符之應受尿液採
    驗人尿液檢體送驗紀錄、該公司109年10月16日濫用藥物檢
    驗報告可稽；且前開尿液檢體為被告親自排放採集並封緘，
    業據被告自陳在卷。依毒品危害防制條例第33之1第3項規定
    授權訂定之濫用藥物尿液檢驗作業準則，於第18條規定「初
    步檢驗結果在閾值以上或有疑義之尿液檢體，應再以氣相或
    液相層析質譜分析方法進行確認檢驗」，不致產生偽陽性反
    應。又依據2018年美國FDA網站公布尿液中於施用甲基安非
    他命可檢出之時限為2-3天，經衛生福利部食品藥物管理署1
    08年1月31日FDA管字第1089000957號函示明確，乃法院辦理
    施用毒品案件職務上所已知之事實，依此說明，上開尿液檢
    驗報告使用之檢驗方法已可完全排除毒品偽陽性之干擾，堪
    以採信，被告否認施用毒品犯行，自非可信，其本案施用甲
    基安非他命之事實，堪予認定。被告前因施用毒品案件，經
    臺灣臺北地方法院子97年度毒聲字第128號裁定令入戒治處
    所施以強制戒治，於97年12月25日釋放，有本院被告前案紀
    錄表可查，是被告本案再犯施用毒品犯行，距其前開即最近
    一次強制戒治執行完畢釋放，已逾3年，揆諸前開規定及最
    高法院裁定意旨，是認聲請人之聲請合法，應令被告進入勒
    戒處所施以觀察、勒戒，期間不得逾2月等語。
二、抗告意旨略以：被告已知所悔悟，原裁定過於嚴格，請更為
    裁定，給予改過自新之機會云云。
三、按毒品危害防制條例業於109年1月15日修正公布，自109年7
    月15日施行生效，其中第20條、第23條將施用毒品之刑事處
    遇程序「5年後再犯」、「5年內再犯」之追訴要件，均修正
    為「3年後再犯」、「3年內再犯」。現行毒品危害防制條例
    既認施用毒品者具有「病患性犯人」特質，強調「治療勝於
    處罰」、「醫療先於司法」，對於該條例第20條第3項及第2
    3條第2項所謂「3年後（內）再犯」，自應跳脫以往窠臼，
    以「3年」為期，建立「定期治療」之模式。準此，第20條
    第3項規定中所謂「3年後再犯」，只要本次再犯（不論修正
    施行前、後）距最近1次觀察、勒戒或強制戒治執行完畢釋
    放，已逾3年者，即該當之，不因其間有無犯第10條之罪經
    起訴、判刑或執行而受影響（最高法院109年度台上大字第3
    826號裁定意旨參照）。
四、經查：
　㈠被告於109年9月29日5時33分許為警採尿時回溯96小時內某時
    ，在不詳處所，以不詳方式施用第二級毒品甲基安非他命1
    次之犯行，有卷附台灣尖端先進生技醫藥科技股份有限公司
    以酵素免疫分析法（EIA）初步檢驗、復以氣相層析/質譜儀
    法（GC/MS）確認檢驗，被告經採驗之尿液檢體，均呈安非
    他命、甲基安非他陽性反應，且檢出安非他命濃度為4520ng
    /ml，甲基安非他命濃度為65960ng/ml等情，有臺灣臺北地
    方檢察署檢察官強制到場（強制採驗尿液）許可書、台灣尖
    端生技醫藥科技股份有限公司109年10月16日濫用藥物檢驗
    報告（尿液檢體編號：148556號）及臺北市政府警察局偵辦
    毒品案尿液檢體委驗單在卷可憑（毒偵卷第15、19、23頁）
    。而依毒品檢驗學上之常規，尿液中含毒品成分反應所使用
    之檢驗方法，對於受檢驗者是否確有施用毒品行為之判斷，
    在檢驗學常規上恆有絕對之影響。其以酵素免疫分析或薄層
    定性分析等方式為初步篩檢者，因具有相當程度偽陽性之可
    能，如另以氣（液）相層析、質譜分析等較具公信力之儀器
    為交叉確認，因出現偽陽性反應之機率極低，核足據為對涉
    嫌人不利之認定，此為邇來我國實務所肯認，且為本院執行
    職務所知悉之事項。本件被告為警採集尿液中代謝之安非他
    命閾值濃度為4520ng/ml、甲基安非他命閾值濃度為65960ng
    /ml，均已逾公告閾值甚多，足認被告確有上開施用甲基安
    非他命犯行。
　㈡又被告前因施用毒品案件，經原審法院以97年度毒聲字第128
    號裁定令入戒治處所施以強制戒治，於97年12月25日執行完
    畢釋放一節，有本院被告前案紀錄表可稽（本院卷第21、31
    頁）。此後被告雖多次再犯施用毒品罪，惟均經法院依法判
    處罪刑，並未再接受觀察、勒戒或強制戒治乙節，亦觀之前
    開本院前案紀錄表所載即明。本件被告施用第二級毒品甲基
    安非他命之犯行，距其最近一次因施用毒品經強制戒治執行
    完畢日（即97年12月25日）既已逾3年，則依前揭規定，即
    應再令觀察、勒戒，且不因其間是否另犯施用毒品案件經起
    訴、判刑或執行而有不同，故而本件檢察官斟酌個案具體情
    節，依毒品危害防制條例第20條第1項、第3項之規定，向法
    院聲請觀察、勒戒，即難謂有裁量逾越、濫用或違反比例原
    則之情。
　㈢從而，原審依據現行法律規定，認檢察官之聲請為正當，因
    而裁定准許被告送勒戒處所觀察、勒戒，核無不合。抗告意
    旨所稱其已知所悔悟云云，並不影響前開應否准許觀察勒戒
    之審查判斷。是本件抗告為無理由，應予駁回。
據上論斷，應依刑事訴訟法第412 條，裁定如主文。
中　　華　　民　　國　　110 　年　　2 　　月　　8 　　日
                  刑事第二十二庭審判長法　官  洪于智
                                      法　官  陳銘壎
                                      法　官  汪怡君
以上正本證明與原本無異。
不得再抗告。
                                      書記官  賴怡孜
中　　華　　民　　國　　110 　年　　2 　　月　　9 　　日